【裁判字號】    90,交上易,12
【裁判日期】    900517
【裁判案由】    過失致死
【裁判全文】
臺灣高等法院臺中分院刑事判決                      九十年度交上易字第一二號
    上  訴  人  臺灣臺中地方法院檢察署檢察官
    上  訴  人
    即  被  告  乙○○
右上訴人因業務過失致死案件，不服臺灣臺中地方法院八十九年度交易字第三三四號
中華民國八十九年八月三十一日第一審判決（起訴案號：臺灣臺中地方法院檢察署八
十九年度偵字第四六五三號），提起上訴，本院判決如左：
      主  文
原判決撤銷。
乙○○從事業務之人，因業務上之過失致人於死，處有期徒刑拾月。
      事  實
一、乙○○經營協暉企業社，從事鐵捲門、做鐵架為業，平日駕車去工作，駕駛為其
    附隨業務，係從事業務之人，於民國八十八年十一月十三日下午三時三十分許，
    駕駛其所有之車號Ｇ七－二二八七號自用小貨車，沿台中縣神岡鄉○○路，由豐
    原往神岡方向行駛，途經中山路十二號前慢車道附近，本應應注意超車時應顯示
    左方向燈並於前車左側保持半公尺以上之間隔超過，而當時天候晴。日間自然光
    線、路面乾燥無缺陷、無障礙物、視距良好等情形，並無不能注意之情事，其竟
    疏未注意於超車時保持適當之安全間隔，致擦撞同向由周貴生騎乘之腳踏車，使
    周貴生人車倒地，因而受有頭部外傷之傷害。乙○○因不知與周貴生發生擦撞，
    仍繼續行駛，駛離現場，嗣經路人發現，將周貴生送醫，並報警處理，而由警方
    通知乙○○到案，另周貴生經送醫後，延至八十九年三月十一日上午七時三十分
    許，不治死亡。
二、案經台中縣警察局豐原分局報請臺灣台中地方法院檢察署檢察官相驗後自動檢舉
    偵查起訴。
      理  由
一、訊據上訴人即被告乙○○（以下稱被告）雖坦承有於右揭時地行經事故發生處，
    惟矢口否認有與被害人周貴生騎乘之腳踏車發生碰撞，過失致死情事。辯稱：我
    當時車速只有三、四十公里，我沒有擦撞到被害人的腳踏車，而且他死亡也是四
    個月以後的事情。我有經過那裡沒有錯，也是那個時間，有可能是我的車經過，
    被害人驚嚇到，自己跌倒。來問我的時候已經是四個月以後的事情了云云。經查
    ，被告自警方通知到案後，始終供稱不知有車禍發生，並非肇事逃逸等情，而處
    理本件事故之警員陳啟煌於原審亦證稱：被告於到案後，供稱不知有發生車禍，
    如果知道一定會負責，被告車子開到警局，經查看並未看到擦撞的痕跡，但貨車
    勾到腳踏車有時很難看出痕跡，且被害人年紀已大等語在卷，是被告所稱不知有
    肇事，而駛離現場並無逃逸之意一節，應可採信。次查，本件車禍事故經警製有
    道路交通事故調查報告表在卷可憑，且被害人因車禍死亡，亦經檢察官督同法醫
    師相驗屬實，製有堪驗筆錄、相驗屍體證明書、驗斷書在卷。並經本院向佑安醫
    院、行政院衛生署豐原醫院、行政院國軍退除役官兵輔導委員會台中榮民總醫院
    調取被害人周貴生之病歷資料，依據各該病歷資料所載，被害人周貴生卻係因車
    禍後就醫或住院屬實，有病歷資料三份附卷可憑。復查，台中縣豐原分局社口派
    出所警員陳啟煌，於八十八年十一月十三日十五時三十分許，接獲不具名女子報
    案稱，於台中縣神岡鄉○○路佑安醫院前發生自小貨車擦撞腳踏車車禍，該報案
    人稱該部藍色自小貨車擦撞腳踏車後並未停車，繼續往高速公路方向行駛，並提
    供車號Ｇ七－二二八七號。經依該民眾提供之車號查出車主並聯絡駕駛乙○○，
    乙○○表示有行經該路段，有由中線（該路段有快慢車道分別）右側轉外線超車
    ，但不知有擦撞到周貴生。又陳啟煌於八十九年三月十二日下午十八時許，前往
    車禍地點查訪，是否有目擊車禍之民眾，經附近住戶謝勇城表示車禍時有看見一
    部藍色小貨車，以時速五、六十公里之速度擦撞到周貴生，並與民眾將周貴生送
    醫，但未記取肇事車車號等情，業有警員陳啟煌製作之報告書附卷可稽，並經警
    員陳啟煌到庭證稱明確，且提出受理各類案件紀錄表一份附卷，另證人謝勇城於
    警訊中亦證稱：當時看見一部藍色小貨車行經中山路二十六號前（豐原往神岡方
    向），以時速五十、六十公里速度，行駛外側並以貨車右後方擦撞至腳踏車騎士
    ，後並未停車便朝交流道方向駛去，我於發現車禍後，只叫附近佑安醫院人員及
    我將傷者送醫，並無記下車號，我看見周貴生頭部中央擦破及左手手肋擦傷等語
    ，是本件被告駕車超車時擦撞騎乘腳踏車被害人，業有不具名之報案女子及證人
    謝勇城等二人目擊，且該不具名女子尚記下車號與被告駕駛之小貨車車號相符，
    又其二人就肇事車輛為小貨車，顏色為藍色小貨車，所稱均相符，而被告復坦承
    其有駕藍色自小貨車行經事故處，是被告於行經事故處應確有於超車時，不慎擦
    撞被害人腳踏車，致被害人倒地受傷之情事。被告辯稱未與被害人發生擦撞，應
    屬卸責之詞，不足採信。
二、按汽車超車時，應顯示左方向燈並於前車左側保持半公尺以上之間隔超過，行至
    安全距離後再顯示右方向燈駛入原行路線，道路交通安全規則第一百零一條第五
    款定有明文，被告駕車自應注意上述道路交通安全規定。又依附卷之交通事故調
    查報告表所載，本件肇事時、地之天候、路況皆良好，被告並無不能注意之情事
    ，詎其竟疏未注意及此，猶貿然超車以致肇事，使被害人死亡，被告顯有過失。
    而被害人確因本件車禍致死，已如前述，則被告過失駕車肇事行為，與被害人之
    死亡結果間，自具有相當因果關係。從而，本件事證明確，被告犯行應堪認定。
三、查被告經營協暉企業社，從事鐵捲門、做鐵架為業，平日駕車去工作，業據被告
    自承在卷，駕駛即為其附隨業務，係從事業務之人，核被告所為係犯刑法第二百
    七十六條第二項之業務過失致死罪（關於被告所犯罪名係業務過失致死罪，本院
    受命法官於九十年三月二日訊問時，業已告知，附予敘明）。原審已被告罪證明
    確，予以論罪科刑，固非無見。惟查被告係犯業務過失致死罪，原審未察，僅依
    普通過失致死罪論處，認事用法，尚有未洽。檢察官上訴指摘原判決不當，為有
    理由；被告否認犯罪，雖無理由，仍應由本院撤銷改判。爰審酌被告過失程度、
    所造成之損害、、肇事後否認犯行，及事後尚未與被害人家屬達成民事和解等一
    切情狀，量處如主文第二項所示之刑。
據上論結，應依刑事訴訟法第三百六十九條第一項前段、第三百六十四條、第二百九
十九條第一項前段，刑法第二百七十六條第二項，罰金罰鍰提高標準條例第一條前段
，判決如主文。
本案經檢察官甲○○到庭執行職務。
中      華      民      國      九十     年       五      月    十七    日
                                  臺灣高等法院臺中分院刑事第五庭
                                        審判長法  官  郭  同  奇
                                              法  官  胡  森  田
                                              法  官  劉  登  俊
右正本證明與原本無異。
如不服本判決應於收受送達後十日內向本院提出上訴書狀，其未述上訴之理由者並
得於提起上訴後十日內向本院補提理由書（均須按他造當事人之人數附繕本）。
                                              書記官  康孝  慈
中      華      民      國      九十     年       五      月     十七   日
附錄本案論罪科刑法條
刑法第二百七十六條
因過失致人於死者，處二年以下有期徒刑、拘役或二千元以下罰金。
從事業務之人，因業務上之過失犯前項之罪者，處五年以下有期徒刑或拘役，得併科
三千元以下罰金。                                                        Ｉ


司法院資訊處製作；財團法人民間司法改革基金會備份。
